臺灣臺中地方法院民事判決　九十一年度重訴字第四六七號
　　原　　　告　　台中商業銀行股份有限公司豐原分行
　　法定代理人　　丙○○
　　訴訟代理人　　丁○○
　　兼法定代理人　己○○
　　被　　　告　　辛○○
　　　　　　　　　庚○○
　　　　　　　　　甲○○
　　　　　　　　　戊○○
　　　　　　　　　乙○○
右當事人間請求清償借款事件，本院判決如左：
    主      文
被告應連帶給付原告新台幣柒佰玖拾肆萬陸仟佰玖拾玖元，及自民國八十九年八月
二十六日起至清償日止，按年息百分之九點二五計算之利息，並自民國八十九年九月
二十七日起至清償日止，逾期在六個月以內者，按上開利率百分之十；超過六個月以
上部分，按上開利率百分之二十計算之違約金。
訴訟費用由被告連帶負擔。
本判決於原告以新台幣貳佰陸拾伍萬元為被告供擔保後，得假執行；但被告戊○○、
庚○○如於假執行程序實施前，以新台幣柒佰玖拾肆萬陸仟佰玖拾玖元為原告預供
擔保，得免為假執行。
    事      實
甲、原告方面：
  一、聲明：除假執行擔保金額外，如主文所示。
  二、陳述：
（一）被告高明貿易有限公司（下稱高明公司）於民國（下同）八十五年七月十八日
      邀同連帶保證人己○○、辛○○、乙○○、戊○○，與原告簽訂開發信用狀約
      定書、放款借據，以美金四十萬元為限額，循環借用以開發信用狀，期間自八
      十五年七月十八日起至八十六年七月十八日止。
（二）被告高明公司於八十六年四月三日向原告申請進口開狀美金三十八萬九千三百
      四十元（保證金一成），經外國銀行押匯後，被告高明公司應結匯美金三十五
      萬零四百零六元，八十六年四月十七日高明公司及其法定代理人即被告己○○
      簽訂借款支用書，請求原告代為墊款，約定於八十六年十月十四日到期清償，
      屆期後，高明公司因財務週轉困難，未能如期一次清償，乃與原告協議至八十
      七年六月二十五日止未償還金額折算為新台幣（下同）一千三百三十萬九千九
      百五十二元，其中五十萬九千九百五十二元，開具八十七年五月二十八日期票
      二紙備償（業已兌現），餘款一千二百八十萬元部分，於八十七年五月二十五
      日由被告高明公司，邀同其餘被告己○○、辛○○、乙○○、戊○○、庚○○
      、林素慧等人簽訂債務分期償還協議書，約定上開欠款被告等應自八十七年六
      月二十六日起至九十二年六月二十六日止，於每月二十六日清償二十六萬七千
      二百六十三元（利息部分按年息百分之九‧二五計算）。被告如有一次不履行
      者，除仍按上開利率計息外，逾期清償在六個月以內者，按上開利率百分之十
      ，超過六個月以上部分，按上開利率百分之二十計付違約金，並喪失期限利益
      ，全部債務視為到期。
（三）詎被告高明公司於八十九年七月二十六日起即不依約繳付，尚積欠本金七百九
      十四萬六千三百九十九元未還，雖經原告催討，均置之不理，爰提起本件訴訟
      ，求為判決如主文所示。
（四）對於被告戊○○抗辯之陳述：
    (1)被告高明公司並無向原告增資貸款之情。
    (2)被告高明公司對於原告所負債務，除本件信用狀債務外，尚有一筆以房屋抵押
      借款七百萬元，另筆國內信用狀債務於八十六年二月間到期，經高明公司申請
      ，原告將之轉為短期放款，金額四百二十萬七千八百四十元，但被告高明公司
      陸續於八十八年一月二十九日及十月二十一日申請展期至八十九年二月三日，
      當時被告戊○○均在申請展期之文件上簽名。被告戊○○辯稱本件「債務分期
      償還契約書」係被告高明公司增資貸款，於八十八年要換單時將之混在各該文
      件中由其簽名，顯非事實，並將三筆債務混淆。
  三、證據：提出開發信用狀約定書一件、放款借據一件、開發信用狀申請書一件、
      進口信用狀單據到達通知書一件、借款支用書一件、債務分期償還契約書一件
      、協議攤還本息明細表一件、約定書六件、支票二張、交易明細表二份、轉帳
      傳票一份（以上均為影本）為證。
乙、被告方面：
  壹、被告高明公司、己○○、辛○○、甲○○、乙○○部分：均未於言詞辯論期日
      到場，亦未提出書狀作何聲明或陳述。
  貳、被告庚○○部分：
  一、聲明：駁回原告之訴及假執行之聲請。並陳明如受不利益判決，願供擔保請准
      免為假執行之宣告。
  二、陳述：伊是被告己○○之弟，原告所提出之「債務分期償還契約書」簽名真實
      ，惟被告當時之認知是增資貸款，至於如何償還、金額多寡並不清楚。簽名時
      被告己○○、戊○○均在場。目前被告己○○及其妻辛○○均已不知去向。
  參、被告戊○○部分：
  一、聲明：駁回原告之訴及假執行之聲請。並陳明如受不利益判決，願供擔保請准
      免為假執行之宣告。
  二、陳述：
（一）被告高明公司及其法定代理人被告己○○於八十七年六月二十六日以公司增資
      名義，向原告借款七百萬元，並提供坐落台中縣潭子鄉○○路八七巷六弄五六
      號房地擔保，原告並要求公司股東做擔保人，每年一次換單擔保。八十八年間
      換單時，被告已不願擔保，但原告稱股東必須保證才能續約，被告不得已再次
      簽署擔保，為避免再次擔保，於八十八年間退出股東，八十九年再換單時，被
      告並未簽署擔保文件。
（二）系爭「債務分期償還契約書」係前述貸款於八十八年換單時，原告將之混藏在
      換單文件中，使被告簽名，被告並不清楚文件內容。
（三）原告提出之擔保書影本係以 剪貼之方式組成，被告未在擔保書上簽名。
    理      由
一、本件被告高明公司、己○○、辛○○、甲○○、乙○○均未於言詞辯論期日到場
    ，核無民事訴訟法第三百八十六條各款所列情形，爰依原告之聲請，由其一造辯
    論而為判決。
二、原告主張之事實，已據提出開發信用狀約定書、放款借據、開發信用狀申請書、
    進口信用狀單據到達通知書、借款支用書、債務分期償還契約書、協議攤還本息
    明細表、約定書、支票二張等件為證。被告戊○○雖以前開情詞抗辯，經查：
  (1)原告本件之請求，所據者乃被告高明公司、己○○、辛○○、乙○○、戊○○、
    庚○○、林素慧等人於八十七年五月二十五日簽署之「債務分期償還協議書」，
    依該協議被告等應自八十七年六月二十六日止，於每月二十六日清償二十六萬七
    千二百六十三元，嗣被告等僅攤還至八十九年七月二十六日，尚餘本金七百九十
    四萬六千三百九十九元未還之事實，與原告所陳另筆七百萬元抵押貸款無關，是
    以被告戊○○前開陳述（一）所載之抗辯，自與本件事實無涉。
  (2)其次被告抗辯原告所提出之擔保書影本係以剪貼之方式組成，被告未在擔保書上
    簽名云云，然查：原告所提出之開發信用狀約定書、放款借據影本各一件，經命
    原告提出正本查核與影本所載相符，應無變造之情。而系爭「債務分期償還協議
    書」經本院於九十一年五月十三日言詞辯論期日命原告提出正本並提示被告戊○○查閱，被告戊○○對其上之簽名真正並不爭執（僅辯稱該協議書係八十八年前
    述七百萬元抵押貸款換單時，原告混雜其間，被告不察所簽。），而上開協議書
    上被告戊○○之簽名與原告提出之開發信用狀約定書、放款借據、約定書上所示
    簽名，經肉眼觀察，無論運筆方式、筆順、字跡樣式亦相符合，是被告戊○○嗣
    後改稱未在「擔保書」上簽名，自不足採。
  (3)又被告戊○○辯稱：系爭「債務分期償還協議書」係八十八年間另筆七百萬元抵
    押貸款換單時，原告將之混雜在換單文件中，使原告不察誤簽云云。惟查：被告
    高明公司除本件債務以外，確有另二筆七百萬元抵押債務及四百二十萬七千八百
    四十元短期放款債務等情，已經原告所自陳。被告庚○○就被告高明公司之債務
    ，自始僅簽署系爭「債務分期償還協議書」一件，簽署時被告戊○○確實在場同
    時簽名，亦經被告庚○○所證實，倘原告將「債務分期償還協議書」混雜於其他
    換單文件之中，被告庚○○焉有僅簽署特定文件之理？又系爭「債務分期償還協
    議書」第一條約定：乙方（即被告）應自八十七年六月二十六日起，按月於二十
    六日攤還二十六萬七千二百六十三元。而依原告所提出之交易明細表（支票存款
    帳號：三八一八三，對照存卷之支票所示，確為高明公司帳戶）觀之，該帳戶在
    八十七年間分別於六月二十六日、七月二十七日、八月二十六日、九月二十八日
    、十月二十六日、十一月二十六日、十二月二十八日各清償（扣款）二十六萬七
    千二百六十三元。倘系爭「債務分期償還協議書」係八十八年始簽署，則被告高
    明公司焉有在簽署協議前即予攤還定額款項之理，是被告戊○○所辯，亦不足採
    信。
三、另被告庚○○辯稱不知協議內容、金額若干云云，縱屬真實，惟此係其個人之輕
    率行為，自不得以此對抗原告。
四、綜上所述，本件原告主張之事實，堪信為真實，從而原告依上開「債務分期償還
    協議書」之約定，請求被告連帶給付原告柒佰玖拾肆萬陸仟佰玖拾玖元，及自
    八十九年八月二十六日起至清償日止，按年息百分之九點二五計算之利息，並自
    八十九年九月二十七日起至清償日止，逾期在六個月以內者，按上開利率百分之
    十；超過六個月以上部分，按上開利率百分之二十計算之違約金，為有理由，應
    予准許。
五、原告及被告戊○○、庚○○均陳明願供擔保請准宣告假執行或免為假執行，經核
    無不合，爰分別酌定相當之擔保金額，併宣告之。
六、結論，本件原告之訴為有理由，依民事訴訟法第三百八十五條第一項前段、第八
    十五條第二項、第三百九十條第二項、第三百九十二條，判決如主文。
中　　　華　　　民　　　國　　九十一　　年　　　六　　　月　　二十八　　日
                                臺灣臺中地方法院民事第五庭
~B法　　　官　王邁揚
右為正本係照原本作成
如對本判決上訴須於判決送達後廿日內向本院提出上訴狀
中　　　華　　　民　　　國　　九十一　　年　　　六　　　月　　二十八　　日
~B法院書記官
